臺灣高雄地方法院刑事判決　　　　　　　 110年度易字第95號
公　訴　人　臺灣高雄地方檢察署檢察官　　　　　　
被　　　告　葉政慶


上列被告因違反性騷擾防治法案件，經檢察官提起公訴（110年
度偵字第340 號），本院判決如下：
    主  文
己○○犯性騷擾防治法第二十五條第一項之性騷擾罪，處拘役伍
拾日，如易科罰金，以新臺幣壹仟元折算壹日。
    事  實
一、己○○與AV000-H109054(真實姓名詳卷，下稱A 女) 為某國
    立大學在職專班同學。己○○於民國108 年10月20日19時至
    22時30分間，在高雄市○○區○○路000 號之阿榮海產店，
    與A 女及其他同學聚餐時，竟意圖性騷擾，基於乘人不及抗
    拒而擁抱之接續犯意，乘A 女不及抗拒之際，自A 女後方，
    以雙手環抱之方式，接續環抱A 女之腰、腹部2 次，以此方
    式對A 女為性騷擾行為。
二、案經A 女訴由臺灣高雄地方檢察署檢察官偵查起訴。
    理  由
一、證據能力部分：
    被告以外之人於審判外之陳述，雖不符刑事訴訟法第159 條
    之1至之4之規定，然經當事人於審判程序同意作為證據，法
    院審酌該言詞陳述或書面陳述作成時之情況，認為適當者，
    亦得為證據。刑事訴訟法第159 條之5 第1 項定有明文。本
    案所引用之被告以外之人於審判外之言詞或書面陳述，業經
    本院審理時予以提示並告以要旨，且各經檢察官及被告己○○表示意見，當事人已知上述證據乃屬傳聞證據，且明示同
    意作為本案之證據使用（見本院110 年度易字第95號卷【下
    稱本院卷】第98、197 頁），復本院審酌上開證據作成時之
    情況，並無違法取證或其他瑕疵，認為以之作為證據為適當
    ，而具有證據能力。
二、訊據被告己○○固坦承有以雙手環抱A 女之腰、腹部之事實
    ，惟矢口否認有何違反性騷擾防治法之犯行，辯稱：A 女有
    拍攝我和乙○○親密照片，我是為了阻止A 女妨礙刪除照片
    、將照片上傳網路，且我已盡量避開身體接觸，A 女身材比
    我高大，我原本擋在A 女前方，未料A 女強行穿越我，情急
    之下，我才有環抱A 女之舉，我是為了保護我的肖像權，是
    正當防衛，主觀上沒有性騷擾的犯意云云。經查：
  ㈠被告與A 女為某國立大學在職專班同學，被告於108 年10月
    20日19時至22時30分間，在高雄市○○區○○路000 號之阿
    榮海產店，與A 女及其他同學聚餐時，自A 女後方，雙手環
    抱A 女之腰、腹部等情，業據被告自陳在案（見審易卷第43
    頁、本院卷第95頁），並有證人A 女、乙○○、戊○○、丁○○證述在卷可佐（見警卷第14-15頁；他卷第64、92、103
    -104頁；本院卷第142 、145-146 、153-154 、160 頁），
    此部分事實，堪以認定。
  ㈡參以A 女於警詢時證稱：當天是同學聚餐，被告發起餵食遊
    戲，我有拍一些同學餵食、打鬧的照片，然後有同學搶我手
    機，想把我拍的照片刪掉，我去追這位同學時，突遭被告由
    背後強行環抱住，不僅雙手碰觸我腰部，更以全身貼住我後
    背，我當場表明不高興，並叫他不要抓著我，我掙脫要去追
    我的手機後，瞬間被告又強行擁抱我，讓我感到不舒服等語
    （見警卷第15、19頁）；復於偵查時證稱：當天是同學聚餐
    ，被告指名要我用嘴巴餵他吃飯，有一些同學幫忙擋，用嘴
    對嘴方式餵被告吃東西，很多人都有拍照，我也有拍，因為
    那位同學不想要照片外流，就搶走我的手機，我就開始追我
    的手機，被告突然從後面環抱住我，身體貼著我後背，雙手
    環抱我的手和腰等語（見他卷第66頁）；嗣於本院審理時證
    稱；當天我的手機被乙○○搶了2次，第一次被告只是在旁
    邊笑，沒有什麼動作，我把手機搶回來後，第二次乙○○搶
    走我手機，我追上去，被告就從後面抱住我，身體貼著我後
    背，抱的位置大概在腰與腹部，追逐的過程中被告抱了我2
    次以上，乙○○和被告還把我手機傳來傳去，整個連續的過
    程大概有超過10秒，我有跟被告說不要碰我，那個同學還在
    刪照片時，被告就放手了等語（見本院卷第145-149、151頁
    ）。又證人丁○○於偵查時證稱：當天我姐姐帶我去參加她
    同學聚餐，在那之前我都不認識姐姐同學，被告有去另一桌
    喝酒、吃東西，還叫其他姐姐餵他吃東西，A女有拍照，被
    告和A女後來有跑到人行道追逐，被告有追到A女，抱住A女
    並搶他手機，被告是從A女後面用雙手環抱住A女，抱腰部到
    肚子的位置，抱住之後A女有掙扎，被告才搶A女手機，我看
    到被告抱A女1次等語（見他卷第103-104頁）；嗣於本院審
    理時證稱：當天我姐姐帶我一起去聚餐，我看到被告和A女
    在人行道追逐，被告從後面環抱A女，去搶手機，我和他們
    位置距離大概2公尺，我看到的是抱1次，抱多久我不太確定
    ，A女有掙扎等語（見本院卷第160-161頁），衡諸A女為實
    際遭受被告環抱之人，且其證述具體詳細，前後證述亦大致
    相符，又與證人丁○○證述被告與A女追逐、搶手機，被告
    環抱A女時，A女有掙扎等語，均可勾稽，是A女證述應可採
    信。復審酌被告與A女追逐、搶手機、環抱等均為數秒間之
    短時間接續行為，是證人丁○○雖證述其看到被告環抱A女
    之次數為1次，惟不乏係以整體接續行為作為次數認定之可
    能，而A女則為親身體驗之人，自對被告環抱次數之感受最
    巨，且A女對此復無虛假陳述之必要，是此部分應以A女之證
    述較為可採。
  ㈢我國刑法體系所稱之犯罪故意，係指行為人對於構成犯罪之
    事實，明知並有意使其發生或預見其發生而其發生並不違背
    其本意，其要求行為人所應具備者，係對於客觀構成要件之
    事實本身及規範意義，有合乎一般社會意義下之認知，並不
    要求行為人對於構成要件之意義有著法律專業上精確認知，
    亦即具備學說上所稱之「基於外行人平行價值判斷而來形成
    之不法意義內容之認知」，即為已足，而行為人主觀上是否
    有無犯罪之故意及意圖，則隱藏於行為者內心之中，自須從
    行為人之外在表徵及其行為時之客觀具體情狀一一檢視詳審
    細究而判斷之。而性騷擾防治法所稱之「性騷擾」，指對被
    害人之身體為偷襲式、短暫性、有性暗示之不當觸碰，含有
    調戲意味，而使人有不舒服之感覺，但不符強制猥褻構成要
    件之行為而言。本件被告客觀上有實行前述自A 女後方，以
    雙手環抱之方式，接續環抱A 女之腰、腹部2 次之行為，已
    如前述；而被告與A 女僅為某國立大學在職專班同學，其未
    經A 女同意，乘其不及抗拒之際，環抱A 女之腰、腹部之舉
    止，依一般社會常情判斷，縱被告與A 女有因手機拍攝照片
    而有追逐等情，然被告之行為已破壞被害人所享有關於性、
    性別及與性有關之寧靜及不受干擾之平和狀態，此觀證人A
    女於警詢證稱：我當場嚇到，並向被告表明不高興，叫他不
    要抓著我，我覺得不舒服、噁心、厭惡、覺得遭受不當侵犯
    等語可明（見警卷第15頁），是依被告行為時之外在表徵及
    客觀具體情狀判斷，足認被告主觀上當具有性騷擾之意圖及
    犯意甚明，被告辯稱其沒有性騷擾之意圖，並不可採。
  ㈣至被告辯稱抱住A 女係正當防衛云云，惟按對於現在不法之
    侵害，而出於防衛自己或他人權利之行為，不罰。但防衛行
    為過當者，得減輕或免除其刑，刑法第23條定有明文。又刑
    法第23條之正當防衛，係以對於現在不法之侵害，而出於防
    衛自己或他人權利之行為為要件。因之正當防衛，必對現在
    之不法侵害，始能成立。所謂現在，乃別於過去與將來而言
    ，此為正當防衛行為之「時間性」要件。被告雖稱係因A 女
    有拍攝被告照片，為避免A 女搶回手機並上傳照片，始環抱
    A 女云云，然承前所述，乙○○係於A 女拍攝照片後，始搶
    走A 女手機，而被告以雙手環抱A 女之際，A 女之手機已由
    乙○○取走，縱令A 女有拍攝被告照片，亦難認有何現在不
    法侵害存在，況被告雖稱為避免A 女上傳照片，然被告行為
    時，A 女手機既非A 女持有，被告復未提出A 女有何上傳照
    片行為之佐證，自難認被告以雙手環抱A 女之際，確存有現
    在不法之侵害，自無從認有何成立正當防衛之餘地。
  ㈤綜上所述，被告前揭所辯，均不足採。本案事證已臻明確，
    被告前揭性騷擾犯行，堪以認定，應依法論科。
三、論罪科刑：
  ㈠按性騷擾防治法第25條所規定之強制觸摸罪，係指行為人對
    於被害人之身體為偷襲式、短暫性之不當觸摸行為，而不符
    刑法第224 條強制猥褻罪之構成要件而言。而所謂「性騷擾
    」，係指性侵害犯罪以外，對他人實施違反其意願而與性或
    性別有關之行為，且合於性騷擾防治法第2 條第1 款、第2
    款所規定之情形而言。同法第25條第1 項規定之「意圖性騷
    擾，乘人不及抗拒而為親吻、擁抱或觸摸其臀部、胸部或其
    他身體隱私處之行為者」，其所謂「不及抗拒」係指被害人
    對行為人所為之性騷擾行為，尚未及感受到性自主決定權遭
    受妨害，侵害行為即已結束而言，此即性騷擾行為與刑法上
    強制猥褻罪區別之所在。究其侵害之法益，強制猥褻罪乃侵
    害被害人之性自主決定權，即妨害被害人性意思形成及決定
    之自由，性騷擾行為則尚未達於妨害性意思之自由，而僅破
    壞被害人所享有關於性、性別，及與性有關之寧靜及不受干
    擾之平和狀態而言（最高法院109 年度台上字第862 號判決
    意旨參照）。又性騷擾防治法第25條所謂「其他身體隱私處
    」係屬不確定法律概念之概括性補充規範，應依社會通念、
    事發經過、被害人感覺，並應參酌保障被害人身體決定自由
    權之立法意旨下，綜合判斷之，要不以身體重要隱私部位為
    限。而依我國當前之社會通念，異性觸摸女性腰部、腹部乃
    屬人際間較親密之舉動，對於互不熟識之異性為上開行為顯
    已逾越一般正常社交禮儀。準此，本件被告趁A 女不及抗拒
    ，以雙手環抱A 女之腰、腹部，為偷襲性、短暫性、有性暗
    示之不當觸摸行為，含有調戲意味，並足使A 女感受遭冒犯
    、不悅，其程度尚未達到如強制猥褻等壓制被害人性自主意
    識之性侵害犯罪，依前開說明，自屬性騷擾行為。
  ㈡核被告所為，係犯性騷擾防治法第25條第1 項之性騷擾罪。
    被告前後2 次環抱A 女之腰、腹部之行為，從客觀上觀察，
    為達成同一目的之接續數個舉動，主觀上顯係基於同一性騷
    擾之犯意，客觀上各動作則是時間接近，接續地侵害同一法
    益所為，且各行為獨立性極為薄弱，難以強行分開，應視為
    數個舉動之接續施行，而包括於一行為予以評價，為接續犯
    。
  ㈢爰以行為人責任為基礎，審酌被告與A 女為在職專班同學，
    竟趁機對A 女實行性騷擾犯行，未尊重A 女之身體自主權利
    及人格尊嚴，自應予以責難，併考量被告否認犯罪之犯後態
    度，迄未對A 為適當之賠償或取得原諒，及無前科之素行，
    有臺灣高等法院被告前案紀錄表1 份附卷可查，復考量其犯
    罪之動機、目的、手段，暨被告自陳大學畢業之智識程度，
    經濟狀況勉持，離婚，無子女之生活狀況（見本院卷第204
    頁）等一切情狀，量處如主文所示之刑，並諭知易科罰金之
    折算標準。
據上論斷，依刑事訴訟法第299 條第1 項前段，性騷擾防治法第
25條第1 項、刑法第11條、第41條第1 項，判決如主文。
本案經檢察官甲○○提起公訴，檢察官丙○○到庭執行職務。
中    華    民    國   111    年    2     月    21    日
                  刑事第四庭    法  官   陳芷萱
因疫情而遲誤不變期間，得向法院聲請回復原狀。
以上正本證明與原本無異。
如不服本判決應於收受送達後20日內向本院提出上訴書狀，並應
敘述具體理由；如未敘述上訴理由者，應於上訴期間屆滿後20日
內向本院補提理由書（均須按他造當事人之人數附繕本）「切勿
逕送上級法院」。
中    華    民    國   111    年    2     月    21    日
                                書記官   林怡秀
 
附錄本判決論罪科刑法條：
性騷擾防治法第25條第1 項
意圖性騷擾，乘人不及抗拒而為親吻、擁抱或觸摸其臀部、胸部
或其他身體隱私處之行為者，處二年以下有期徒刑、拘役或科或
併科新臺幣十萬元以下罰金。